# 吸收合并完成后，合并报表层面的处理问题

提问人：nikan 时间：2011-07-11 20:03:04
某国有企业（非公司制）下属有几家子公司，该等子公司均系有限公司。 现该国有企业改制成公司制企业，按照通行的做法，母公司账面按照评估值进行调账，在编制合并报表时分两块处理：母公司的资产按照评估值在合并报表反映，子公司的资产按照原账面价值反映。 改制完成后，母公司又吸收合并了其中某几家子公司，但还保留其他几家子公司。 吸收合并完成后，母公司和合并报表应如何反映？
个人认为：完成吸收合并后，母公司账面应按照评估值反映被吸收合并的子公司资产、负债。但在合并报表层面应按原账面值反映被吸收方的资产、负债。 有观点认为，既然被吸收方的资产、负债已经按照评估值在母公司账面反映，那么在编制合并报表时，无需将评估增值额冲回。我个人不赞成这种观点，因为合并范围内的资产、负债并未发生变化，也未发生法定调账的事项（如改制），因此是没有理由对合并范围的资产、负债的价值进行调整的。母公司吸收合并子公司，站在合并主体来看，仅是一项内部交易，因此在编制合并报表时应予以抵销。
请陈版点评！

回答人：chenyiwei
理论上，赞同你的观点，即“完成吸收合并后，母公司账面应按照评估值反映被吸收合并的子公司资产、负债。但在合并报表层面应按原账面值反映被吸收方的资产、负债”。但实务中也有企业基于简化考虑，母公司层面对于吸收合并中取得的原先归属被吸收合并的子公司的资产按原账面价值进行初始计量。

回答人：chenyiwei
回复 nikankan 的帖子
今年遇到过一个和您的主帖很接近的实际案例。我认为理论上是个别报表层面按“以母公司完成公司制改制之日的公允价值为基础持续计算的金额”、合并报表层面维持原账面价值基础，在理论上更为妥当，因为可以在这两个层面上分别与原先采用的计量基础相衔接。